臺灣臺北地方法院刑事判決　　　　　　　93年度訴字第1709號
公　訴　人　臺灣臺北地方法院檢察署檢察官
被　　　告　甲○○
上列被告因違反毒品危害防制條例案件，經檢察官提起公訴（93
年度毒偵緝字第233、2234號），嗣被告於本院準備程序進行中
先就被訴事實為有罪之陳述，經合議庭裁定改行簡式審判程序，
本院判決如左：
    主  文
甲○○施用第二級毒品，累犯，處有期徒刑伍月，扣案如附表編
號一所示之物沒收銷燬之。又施用第二級毒品，處有期徒刑肆月
，扣案如附表編號二所示之物沒收銷燬之。又施用第一級毒品，
處有期徒刑柒月，扣案如附表編號三所示之物沒收銷燬之，如附
表編號四、五所示之物均沒收。應執行有期徒刑壹年貳月，扣案
如附表編號一、二、三所示之物均沒收銷燬之，如附表編號四、
五所示之物均沒收。
    事  實
一、甲○○前於民國八十六間因違反麻醉藥品管理條例及藥事法
    案件，分別經臺灣高等法院及本院判處有期徒刑七月、八月
    確定，嗣經本院裁定應執行有期徒刑一年一月確定，於八十
    六年六月二十四日入監執行，於八十七年七月二日縮刑期滿
    執行完畢。又因施用毒品案件，經本院以八十九年毒聲字第
    二五一號裁定應送勒戒處所觀察、勒戒後，認無繼續施用毒
    品之傾向，業經臺灣臺北地方法院檢察署檢察官於八十九年
    六月十五日以八十九年度毒偵緝字第二一一號不起訴處分確
    定。竟仍不知悔改，於八十九年八月五日上午二時三十分前
    九十六小內某日時，在不詳處所以將少許安非他命置於錫箔
    紙上，用火由底部燒烤使其產生煙霧用鼻、口吸食之方式，
    施用第二級毒品安非他命，為臺北縣政府警察局新店分局員
    警於八十九年八月五日凌晨二時三十分許，在臺北縣新店市
    ○○路與車子路口臨檢查獲，並扣得附表編號一所示安非他
    命一包（此次犯行經本院於八十九年十二月十六日以八十九
    年度毒聲字第三０七一號裁定應送勒戒處所觀察勒戒後，甲
    ○○於九十年六月一日遭通緝）。惟甲○○遭查獲後仍未戒
    除毒癮，另行起意於九十三年十一月三日上午一時前九十六
    小時及二十四小時內某日時，在臺北縣中和市○○路上某加
    油站廁所內，分別以自製吸食器施用第二級毒品安非他命，
    及以注射針筒摻水注射於手臂上之方式施用第一級毒品海洛
    因，為臺北市政府警察局萬華分局員警於九十三年十一月二
    日晚上十一時十分許，在臺北市○○區○○路二段三０一巷
    二十一號前查獲，並扣得如附表編號二至五所示之物品（嗣
    由臺灣臺北地方法院檢察署檢察官依上述本院八十九年度毒
    聲字第三０七一號裁定，於九十三年十一月三日將甲○○送
    觀察、勒戒，經臺灣臺北看守所附設勒戒處所認有繼續施用
    毒品之傾向）。
二、案經臺北縣政府警察局新店分局、臺北市政府警察局萬華分
    局分別報請臺灣臺北地方法院檢察署檢察官偵查起訴，經本
    院合議庭裁定以簡式審判程序審理。
    理　由
一、按毒品危害防制條例業經立法院於九十二年六月六日修正，
    並經總統於九十二年七月九日以華總一義字第○九二○○一
    二一九三○號令公布，自九十三年一月九日起施行。依修正
    後毒品危害防制條例第二十條第二項、第三項及第二十三條
    第二項之規定，有關施用毒品之處遇程序，區分為初犯、執
    行完畢釋放後五年後再犯及執行完畢釋放後五年內再犯三種
    。其中執行完畢釋放後五年內再犯同條例第十條之罪者，一
    律由檢察官依法追訴，不再視觀察、勒戒後有無繼續施用毒
    品傾向，而異其處理程序。然依修正前毒品危害防制條例第
    二十條第三項規定：「依前項規定（按指一犯之觀察勒戒或
    強制戒治）為不起訴之處分後，五年內再犯第十條之罪者，
    經觀察、勒戒後，認有繼續施用毒品之傾向或三犯以上者，
    不適用前項之規定。但應由檢察官聲請法院裁定先令入戒治
    處所施以強制戒治」，二犯本條例者應由檢察官先聲請法院
    裁定觀察、勒戒後，認有繼續施用毒品之傾向或三犯以上者
    ，始應由檢察官依法追訴之規定，對於檢察官之提起公訴設
    有法定之訴追條件。新舊法比較結果，以修正前之規定因尚
    繫諸被告之觀察勒戒有無繼續施用傾向，而較修正後之規定
    直接起訴有利於行為人。經查被告甲○○因施用毒品案件，
    經本院以八十九年毒聲字第二五一號裁定應送勒戒處所觀察
    、勒戒後，認無繼續施用毒品之傾向，業經臺灣臺北地方法
    院檢察署檢察官於八十九年六月十五日以八十九年度毒偵緝
    字第二一一號不起訴處分確定，有該不起訴處分書一紙附偵
    查卷可稽。是其上述於八十九年間八月間施用安非他命之犯
    行，係毒品危害防制條例修正前所為，經送觀察、勒戒後認
    有繼續施用毒品之傾向，有本院八十九年毒聲字第三０七一
    號裁定、臺灣臺北地方法院檢察署檢察官觀察勒戒處分執行
    指揮書（九十三年度毒聲字第二三二號卷第十三頁）、臺灣
    臺北看守所附設勒戒處所九十三年十一月二十二日有無繼續
    施用毒品傾向證明書及評估標準紀錄表（九十三年度毒偵字
    第二二三四號卷第五十二頁、第五十三頁）附卷可查，依上
    說明，檢察官自得依法追訴。至被告於九十三年施用第一級
    毒品海洛因及安非他命之犯行，亦為上述不起訴處分確定後
    五年內所犯，且係於毒品危害條例修正後所為，檢察官應係
    依據現行毒品危害防制條例第十三條第二項之規定，依法追
    訴，先予敘明（連續吸食安非他命部分另後述）。
二、右揭犯罪事實，業據被告於本院審理時坦承不諱，而(一)被告
    於上述為臺北縣政府警察局新店分局員警查獲後採集之尿液
    ，經送臺灣檢驗科技股份有限公司以酵素免疫學分法及氣相
    層析質譜儀法檢驗結果，確呈安非他命類陽性反應，有臺灣
    檢驗科技股份有限公司八十九年八月二十四日濫用藥物尿液
    檢驗報告一紙（八十九年度毒偵字第二五０二號卷第三十二
    頁）附卷可稽。另扣案如附表編號一之物品經檢驗結果，呈
    安非他命反應，亦有臺北縣政府警察局新店分局查獲涉嫌毒
    品危害防制條例毒品初步鑑驗報告單一紙（八十九年度毒偵
    字第二五０二卷第十頁）附卷可參。(二)又被告於上述為臺北
    市政府警察局萬華分局員警查獲後採集之尿液，經送臺灣尖
    端先進生技股份有限公司以酵素免疫學分析法及氣相層析質
    譜儀法檢驗結果，確呈安非他命、甲基安非他命及嗎啡陽性
    反應，此有臺灣尖端先進生技醫藥股份有限公司九十三年十
    一月十二日濫用藥物檢驗報告一紙（九十三年度毒偵字第二
    二三四號卷第四十九頁）附卷可稽。另扣案如附表編號二、
    三之物品經檢驗結果，分呈嗎非、海洛因及呈安非他命反應
    ，亦有臺北市政府警察局萬華分局查獲涉嫌毒品危害防制條
    例毒品初步鑑驗報告單二紙（九十三年度毒偵字第二二三四
    號卷第二十二頁、第二十三頁）附卷可參，並有扣案如附表
    編號四、五之注射針筒及藥鏟可資佐證。足認被告自白與事
    實相符，其施用第一級毒品海洛因及第二級毒品安非他命，
    罪證明確，犯行洵堪認定。
三、是核被告上述犯行，分別係犯毒品危害防制條例第十條第一
    項施用第一級毒品海洛因罪及同條第二項施用第二級毒品安
    非他命罪。被告持有毒品海洛因及安非他命分係供自己施用
    ，應為高度之施用毒品犯行所吸收，均不另論罪。被告二次
    施用第二級毒品安非他命之犯行，依前所述，應依其犯罪時
    間分別依據修正前及修正後之毒品危害防制條例第十條第二
    項予以論罪。且該二次犯行時間相隔甚久，顯係各別起意，
    而非基於概括犯意為之，並據被告於本院審理時供明在卷（
    本院九十四年一月十四日簡式審判筆錄第三頁），起訴書認
    被告係基於概括犯意而為上述二次施用安非他命之犯行，顯
    有誤會，併此敘明。又其所犯上開二次施用第二級毒品安非
    他命及施用第一級毒品海洛因三罪間，犯意各別，行為互殊
    ，應予分論併罰。又被告前於八十六間因違反麻醉藥品管理
    條例及藥事法案件，分別經臺灣高等法院及本院判處有期徒
    刑七月、八月確定，嗣經本院裁定應執行有期徒刑一年一月
    確定，於八十六年六月二十四日入監執行，於八十七年七月
    二日縮刑期滿執行完畢，此有臺灣高等法院被告全國前案紀
    錄表附卷可參，其受有期徒刑之執行完畢，五年以內即八十
    九年間再犯上述有期徒刑以上之施用第二級毒品罪，為累犯
    ，應依刑法第四十七條規定，就第一次施用第二級毒品安非
    他命之犯行加重其刑（其於九十三年間施用安非他命及海洛
    因之犯行則於五年後再犯，未構成累犯）。爰審酌被告前曾
    施用毒品觸法，經警查獲後仍未戒絕，又施用足以導致精神
    障礙、性格異常，甚至造成生命危險之毒品，戕害一己之身
    體健康，及其於本院坦承犯行，犯罪態度尚佳等一切情狀，
    分別量處如主文所示之刑，並定其應執行刑，以示懲儆。分
    次扣案如附表編號一至三之安非他命及海洛因，均應依毒品
    危害防制條例第十八條第一項前段沒收銷燬之；扣案如附表
    編號四、五之物品，為被告所有供施用毒品所用之物，業據
    被告供明在卷，依刑法第三十八條第一項第二款諭知沒收。
四、又起訴書雖認被告自八十九年八月初起至九十三年十一月二
    日止，連續施用第二級毒品安非他命，及自九十二年十一月
    間起至九十二年十一月二日止，有連續施用第一級毒品海洛
    因之犯行。惟查，除本案上述被查獲之二次施用安非他命，
    及一次施用海洛因之犯行外，其餘有關被告施用安非他命及
    海洛因之犯罪事實，僅有被告之自白，查無其他證據可資佐
    證，依刑事訴訟法第一百五十六條第二項之規定，自不得據
    以論罪科刑，認被告係施用第一級、第二級毒品之連續犯，
    然起訴意旨認此部分與前揭論罪科刑之施用第一級、第二級
    毒品間有裁判上一罪之關係，爰不另為無罪之諭知，併此敘
    明。
據上論斷，應依刑事訴訟法第二百七十三條之一第一項、第二百
九十九條第一項前段，修正前毒品危害防制條例第十條第二項、
現行毒品危害防制條例第十條第一項、第二項、第十八條第一項
前段，刑法第二條第一條但書，第十一條前段、第四十七條、第
五十一條第五款、第三十八條第一項第二款，判決如主文。
本案經檢察官葉雅婷到庭執行職務
中　　華　　民　　國　　94　　年　　2 　　月　　4 　　日
　　　　　　　　　刑事第十六庭  法　官　胡宗淦
以上正本證明與原本無異。
如不服本判決，應於判決送達後10日內，向本院提出上訴狀。
　　　　　　　　　　　　　　　　書記官　張耀鴻
中　　華　　民　　國　　94　　年　　2 　　月　　5 　　日
附錄法條：
毒品危害防制條例第10條
施用第 1 級毒品者，處六月以上五年以下有期徒刑。
施用第 2 級毒品者，處三年以下有期徒刑。
毒品危害防制條例第18條
查獲之第1、二級毒品及專供製造或施用第1、二級毒品之器具，
不問屬於犯人與否，均沒收銷燬之；查獲之第3、四級毒品及製
造或施用毒品之器具，無正當理由而擅自持有者，均沒入銷燬之
。但合於醫藥、研究或訓練之用者，得不予銷燬。
前項合於醫藥、研究或訓練用毒品或器具之管理辦法，由法務部
會同行政院衛生署定之。
附表：扣案物品
┌──┬──────────────────┬────────┬────┐
│編號│查扣物品                            │查獲時間        │查獲分局│
├──┼──────────────────┼────────┼────┤
│一  │安非他命一包（毛重0.3公克，淨重0.2公│89年8月5日上午2 │臺北縣政│
│    │克）                                │時30分          │府警察局│
│    │                                    │                │新店分局│
├──┼──────────────────┼────────┼────┤
│二  │安非他命一包（毛重0.5公克，淨重0.2公│93年11月2日下午1│臺北市政│
│    │公克）                              │1時10分         │府警察局│
│    │                                    │                │萬華分局│
├──┼──────────────────┼────────┼────┤
│三  │海洛因三包（總毛重9.8公克，淨重9.1公│同右            │同右    │
│    │克）                                │                │        │
├──┼──────────────────┼────────┼────┤
│四  │注射針筒二支                        │同右            │同右    │
├──┼──────────────────┼────────┼────┤
│五  │藥鏟一支                            │同右            │同右    │
└──┴──────────────────┴────────┴────┘
